臺北高等行政法院判決
　　　　　　　　　　　　　　　　　　 96年度簡字第00668號
原　　　告　中央健康保險局
代　表　人　甲○○（總經理）
訴訟代理人　景玉鳳律師
被　　　告　乙○○○○○○○
上列當事人間因全民健康保險事件，原告提起給付訴訟。本院判
決如下：
　　主  文
被告應給付原告新台幣壹拾捌萬壹仟零貳拾參元，及自民國九十
五年十一月二十日起至清償日止，按年息百分之五計算之利息。
訴訟費用由被告負擔。
　　事  實
緣原告與被告間於民國（下同）92年8月15日簽訂全民健康保險
特約醫事服務機構合約，因被告於93年4月21日歇業，經原告所
屬北區分局以93年5月13日健保桃醫字第0930025899號函，通知
上開合約自歇業之翌日起作廢。嗣經原告結算結果，其溢付被告
醫療費用計新台幣（下同）181,023元，原告所屬北區分局乃以
95年10月31日健保桃診所字第0950004530號書函通知被告於文到
15日內繳回，若逾期未繳回，將就未償還部分加計遲延利息，並
逕予追訴，惟被告置之不理，原告遂向本院提起給付訴訟。茲摘
敘兩造訴辯意旨如次：
甲、原告起訴意旨略謂：
一、被告係於92年8月間經申請為原告特約醫事服務機構，依約
    被告應依全民健康保險法、同法施行細則、全民健康保險醫
    事服務機構特約及管理辦法、全民健康保險醫療辦法等相關
    法令及雙方間之合約約定辦理全民健保醫療業務。
二、被告於93年4月21日因歇業申請終止合約，而合約存續期間
    之醫療費用，自87年7月起即依全民健康保險法第47條至第
    49條及第54條之規定，採醫療費用總額支付制度。復依全民
    健康保險醫事服務機構醫療服務審查辦法第7條第4款規定：
    「保險醫事服務機構當月份申報之醫療服務點數，經保險人
    審查後，其核定金額低於暫付金額時，保險人應於下次應撥
    付醫療服務費用中抵扣，如醫療服務費用不足抵扣者，保險
    人應予追償。」，被告先前受領原告溢付之醫療費用計181,
    023元，即屬無法律上之原因而受益，依法應歸還原告，且
    經原告於95年10月31日發文函催被告於15日內利用所附劃撥
    單繳回，逾期未繳回時併就未償還部分加計遲延利息予以訴
    追，惟被告於同年11月3日收受送達後，迄今均置之不理，
    故依全民健康保險醫事服務機構醫療審查辦法第10條之2規
    定及全民健康保險特約醫事服務機構合約第20條之1約定，
    訴請鈞院命被告給付原告181,023元，及自95年11月20日起
    至清償日止，按年息5%計算之利息，訴訟費用由被告負擔。
乙、被告答辯意旨略謂：
    被告於96年4月13日洽請原告所屬北區分局人員說明事實，
    本件醫療費用所涉業務，被告皆與原告所屬北區分局門診組
    醫療負責人核對原始資料文件，即經原告所屬作業人員多層
    審核，所核給款項皆少於追繳數目，而診所成本費用全無，
    並經門診組負責人回覆診所實際款項不及於追繳款項，被告
    確無力負擔追繳之款項，其逕表示必須繳回，惟法令之執行
    須符合實情。
　　理  由
一、本件原告起訴主張其與被告間訂有全民健康保險特約醫事服
    務機構合約，因被告於93年4月21日歇業，爰自歇業之翌日
    起終止合約，嗣經原告結算結果，其溢付被告醫療費用計18
    1,023元，案經原告發文函催被告返還，被告置之不理之事
    實，業據原告提出全民健康保險特約醫事服務機構合約、原
    告所屬北區分局93年5月13日健保桃醫字第0930025899號函
    、未沖銷帳明細表、未沖銷金額181,023元之計算過程明細
    表、92年第3季之西醫基層總額預算收入計算過程明細表、
    92年第4季之西醫基層總額預算收入計算過程明細表、93年
    第1季之西醫基層總額預算收入計算過程明細表、醫療費用
    付款通知書、原告所屬北區分局95年10月31日健保桃診所字
    第0950004530號書函等影本，及掛號郵件收件回執原本為證
    ，自堪信原告之主張為真實。
二、原告與被告間訂有全民健康保險特約醫事服務機構合約，則
    被告依該合約第1條約定：「甲（即原告）乙（即被告）雙
    方應依照健保法、健保法施行細則、全民健康保險醫事服務
    機構特約及管理辦法、全民健康保險醫療辦法、全民健康保
    險醫事服務機構醫療服務審查辦法、其他法令及本合約規定
    辦理全民健康保險醫療業務。」，應遵守全民健康保險相關
    法令履行契約。按全民健康保險法第52條規定：「保險人為
    審查保險醫事服務機構辦理本保險之醫療服務項目、數量及
    品質，應遴聘具有臨床或實際經驗之醫藥專家，組成醫療服
    務審查委員會；其審查辦法，由主管機關定之。」次按，全
    民健康保險醫事服務機構醫療服務審查辦法第1條、第7條第
    3款及第4款、第10條之1第2項前段、第10條之2分別規定：
    「本辦法依全民健康保險法（以下簡稱本法）第52條規定訂
    定之。」、「保險醫事服務機構如期申報之醫療服務點數，
    無第4條第2項規定所列情事者，保險人應依下列規定辦理暫
    付事宜：．．三、暫付金額依每點以1元計算，計算至百元
    ，百元以下不計。實施總額預算部門之保險醫事服務機構，
    暫付之每點金額，以最近3個月預估平均點值計算，計算至
    百元，百元以下不計。．．四、保險醫事服務機構當月份申
    報之醫療服務點數，經保險人審查後，其核定金額低於暫付
    金額時，保險人應於下次應撥付醫療服務費用中抵扣，如醫
    療服務費用不足抵扣者，保險人應予追償。」、「結算時，
    結算金額如低於核定金額，保險人應於下次應撥付保險醫事
    服務機構之醫療服務費用中抵扣，醫療服務費用不足抵扣者
    ，保險人應予追償，．．」、「實施總額預算部門之保險醫
    事服務機構，有自行停止或終止特約者，保險人得自該保險
    醫事服務機構送核未結算金額保留1成款項，俟每點支付金
    額結算後，辦理結清。」再按，行政程序法第149條規定：
    「行政契約，本法未規定者，準用民法相關之規定。」民法
    第199條第1項、第233條第1項前段、第203條、第229條第2
    項分別規定：「債權人基於債之關係，得向債務人請求給付
    。」、「遲延之債務，以支付金錢為標的者，債權人得請求
    依法定利率計算之遲延利息。」、「應付利息之債務，其利
    率未經約定，亦無法律可據者，週年利率為5%。」、「給付
    無確定期限者，債務人於債權人得請求給付時，經其催告而
    未為給付，自受催告時起，負遲延責任。其經債權人起訴而
    送達訴狀，．．與催告有同一之效力。」，前揭民法規定於
    本件行政契約及公法上不當得利之返還請求權，自可準用。
三、按公法上不當得利返還請求權與民法上不當得利返還請求權
    相類似，意指請求返還因欠缺法律上原因所獲得給付之公法
    上權利，其構成要件非在針對國家公權力行為所造成財產上
    損害之賠償，純係以欠缺法律上原因所造成之財產上變動，
    請求回復其財產狀況。本件被告既有溢領款項，致原告受損
    害，因此原告依其與被告簽訂之全民健康保險特約醫事服務
    機構合約約定，及公法上不當得利之法律關係，請求被告為
    給付，自屬有據。從而，原告訴請被告給付溢領之醫療費用
    181,023元，及自95年11月20日起至清償日止，按年息5%計
    算之遲延利息，為有理由，應予准許。
四、被告主張原告所核給款項皆少於追繳數目，且診所成本費用
    全無云云。然查，原告（保險人）與被告（醫事服務機構）
    間有關醫療服務費用之核付，係依雙方簽訂之全民健康保險
    特約醫事服務機構合約，及全民健康保險法、全民健康保險
    醫事服務機構醫療服務審查辦法等規定辦理暫付及結算事宜
    ，而依原告提出之92年第3季之西醫基層總額預算收入計算
    過程明細表、92年第4季之西醫基層總額預算收入計算過程
    明細表、93年第1季之西醫基層總額預算收入計算過程明細
    表等資料，可知被告原始申報醫療服務費用之金額，與原告
    核定暫付醫療服務費用之金額，均高於系爭追繳金額，被告
    泛稱原告核給金額皆少於追繳金額云云，卻未提出相關事證
    以實其說，所訴尚難憑採。
五、又本件適用簡易訴訟程序，爰不經言詞辯論逕為判決，併予
    敘明。
據上論結，本件原告之訴為有理由，爰依行政訴訟法第233條第1
項、第236條、第98條第3項前段，判決如主文。
中    華    民    國    96    年    12    月    12    日
                              第三庭法官　曹瑞卿
上為正本係照原本作成。
本件以訴訟事件所涉及之法律見解具有原則性者為限，始得於本
判決送達後20日內向本院提出上訴狀並表明上訴理由，如已於本
判決宣示後送達前提起上訴者，應於判決送達後20日內補具上訴
理由（均按他造人數附繕本），且經最高行政法院許可後方得上
訴。
中    華    民    國    96    年    12    月    12    日
            　　　　　　　　　 　 書記官  方偉皓
